臺灣高雄地方法院民事判決　　　　　 110年度雄簡字第1067號
原　　　告　張倩瑜　

被　　　告　夏凱翔　

兼
法定代理人　夏文卿　
上列當事人間損害賠償事件，本院於民國110 年10月14日辯論終
結，判決如下：本院判決如下：
    主  文
被告連帶給付原告新臺幣203,500 元及自民國110 年4 月15日起
至清償日止按週年利率百分之5 計算之利息。
原告其餘之訴駁回。
訴訟費用由被告連帶負擔百分之87，其餘由原告負擔。
本判決第1項得假執行。
    事實及理由
一、原告主張：被告於108 年6 月初某日加入3 人以上，以實施
    詐術為手段所組成具有持續性、牟利性及結構性之詐欺犯罪
    組織，擔任車手，並將其所申辦之中國信託商業銀行股份有
    限公司000000000000 ( 下稱中信帳戶）提供予詐欺集團使
    用。嗣不詳詐欺集團成員於108 年5 月初某日，透過Facebo
    ok「陳家豪」結識原告，原告發現「陳家豪」尚有帳號「余
    丰」，遂又加「余丰」為好友。之後「陳家豪」向原告提議
    另加入其Wech at 「岳京淶」為好友，透過微信互相私訊聊
    天，過程中「陳家豪」向原告佯稱「欲前往桃園與其見面，
    但欠缺車資」、「車禍開刀」等虛偽事由借款，原告遂自10
    8 年5 月27日起，陸續匯款至指定之人頭帳戶後，「陳家豪
    」即不再與之聯繫，原告便透過臉書暱稱「陳家豪」之Face
    book好友「Xia Kaixiang」詢問「陳家豪」之近況，加入「
    XiaKaixiang 」與其女友之微信（暱稱分別為「翔」與「RO
    U 」）。「ROU 」謊稱「翔」者遭「陳家豪」綁走並打傷，
    要況，事後，依指示，加入「XiaKaixiang 」與其女友之微
    信（暱稱分別為「翔」與「ROU 」）。聊天過程中，「ROU
    」謊稱其男友暱稱「翔」者遭暱稱「陳家豪」者綁走並打傷
    ，要求原告代償醫藥費，故原告依照對方指示，先後於108
    年6 月17日匯寄3 筆款項至人頭帳戶，匯入被告乙○○之中
    信帳戶金額，由被告乙○○提領交予詐騙集團成員，被告乙
    ○○因上情獲得詐騙集團給予報酬約新臺幣( 下同) 30,000
    元，故被告乙○○應賠償原告匯款金額207,500 元。另因詐
    騙集團逼原告匯款，原告始會申辦手機門號，但該門號非由
    原告使用，電信費用等亦應由被告乙○○賠償之。被告甲○
    ○為其法定代理人，應連帶賠償之。並聲明：被告應連帶給
    付原告232,513 元及自起訴狀繕本送達翌日起至清償日止按
    週年利率百分之5 計算之利息。
二、被告甲○○則以:無法再幫被告乙○○賠償了，希望可以等他
    出來自己處理等詞置辯。並聲明。原告之訴駁回
三、被告乙○○未於言詞辯論期日到庭，先前亦未為任何陳述或
    答辯。
四、得心證之理由
  ㈠原告主張經債騙集團成員於網路上佯稱不實事由致原告陷於
    錯誤匯款至如附表所示指定帳戶之事實，業經原告提出轉帳
    收據、匯款收據於臺灣高雄少年及家事法院少年法庭(下稱少
    家法院)109年度少護字第434號卷內可稽，堪信為真實。
  ㈡按因故意或過失，不法侵害他人之權利者，負損害賠償責任
    。故意以背於善良風俗之方法，加損害於他人者亦同。違反
    保護他人之法律，致生損害於他人者，負賠償責任；數人共
    同不法侵害他人之權利者，連帶負損害賠償責任。不能知其
    中孰為加害人者亦同。造意人及幫助人，視為共同行為人，
    民法第184 條、第185 條定有明文。本件原告遭詐騙將款項
    匯入如附表所示帳戶，已如前述。其中雖僅中信帳戶為被告
    乙○○所有，惟被告乙○○除提供自身中信帳戶外，亦覓得
    訴外人趙泰逸名下郵局帳戶如附表編號12、14所示，更收取
    該郵局帳戶匯入款項交予詐騙集團成員，業經訴外人趙泰逸
    、趙思晴於少家法院109 年度少調字第435 號中陳述甚詳。
    更因原告主張受騙之情節收取報酬30,000元，足見被告乙○
    ○除提供所有中信帳戶外，亦擔任詐騙集團車手，與詐騙集
    團基於共同犯意，分擔犯罪行為之一部，對原告因此受騙匯
    款之金額，應與詐騙集團同負損害賠償責任。
  ㈢另原告請求門號電信費用部分，雖提出電信費用繳費證明單
    為證，然門號申辦人為原告，門號及手機均非被告乙○○使
    ，原告申辦門號所獲得之2,400 元，亦未交付給被告乙○○
    等情，業據原告陳述在卷( 見本院卷第260 至261 頁) 。原
    告於言詞辯論終結雖又以書狀補稱：錢有給被告乙○○，不
    給錢就威脅恐嚇，原告跑去通訊行換現金，沒有給被告乙○
    ○錢對我不利等語。然原告匯款給詐騙集團之款項已如附表
    所示，原告未證明於附表所示匯款外，另有給付詐騙集團或
    被告乙○○金錢，尚不能以匯款金額認定損害外，又就匯款
    金錢來源重複認定損害，況原告於辯論期日已稱2,400 元未
    交付之，其又未提出事證證明有威脅恐嚇之情事。故由前開
    事證及原告陳述不能證明原告申辦門號係被告乙○○不法行
    為所致，復未享有因此所生之利益，故原告此部分請求無理
    由。
  ㈣次按無行為能力人或限制行為能力人，不法侵害他人之權利
    者，以行為時有識別能力為限，與其法定代理人連帶負損害
    賠償責任，民法第187 條第1 項定有明文。被告乙○○於
    108 年6 月間雖尚未成年，然依其年齡智識客觀上應有識別
    能力，其法定代理人為被告甲○○，未能妥善監督未成年人
    ，故原告請求被告甲○○負連帶賠償責任，為有理由。
  ㈤又按因連帶債務人中之一人為清償、代物清償、提存、抵銷
    或混同而債務消滅者，他債務人亦同免其責任，民法第274
    條亦有明定。附件編號1 帳戶為訴外人李奕成所有，惟李奕
    成已賠償原告，此見少家法院109 年度少護字第325 號刑事
    宣示筆錄甚明，故此部分金額4,000 元部分，被告同免責任
    ，應自原告請求中扣除。
五、從而，原告請求被告連帶給付原告203,500 元( 原告匯款金
    額207,500 元－李奕成4,000 元＝203,500 元) 及自起訴狀
    繕本送達翌日即110 年4 月15日起至清償日止按週年利率百
    分之5 計算之利息，為有理由，應予准許。逾此範圍之請求
    無理由，應予駁回。
六、本件原告勝訴部分，係適用簡易訴訟程序所為被告敗訴之判
    決，依民事訴訟法第389 條第1 項第3 款之規定，應依職權
    宣告假執行。
七、至兩造其餘之攻擊防禦方法及未經援用之證據，經本院斟酌
    後，認為均不足以影響本判決之結果，自無逐一詳予論駁之
    必要，併此敘明。
八、據上論結，原告之訴一部有理由一部無理由，依民事訴訟法
    第436 條第2 項、第85條、第389 條第1 項第3 款規定，判
    決如主文。
中    華    民    國   110    年    10    月    28    日
                  高雄簡易庭  法      官  楊詠惠
以上正本係照原本作成。
如不服本判決，應於送達後20日內，向本院提出上訴狀並表明上
訴理由，如於本判決宣示後送達前提起上訴者，應於判決送達後
20日內補提上訴理由書（須附繕本）。
中    華    民    國   110    年    10    月    28    日
                              書  記  官  蔡佩珊
附表
┌─┬───────┬─────────┬──────┐
│編│時      間    │匯   入    帳   戶│匯款金額    │
│號│              │                  │（新臺幣）  │
├─┼───────┼─────────┼──────┤
│1 │108年05月27日 │中華郵政          │4,000元     │
│  │23時50分      │000-00000000000000│            │
├─┼───────┼─────────┼──────┤
│2 │108年06月4日20│中國信託          │3,500元     │
│  │時14分        │000-000000000000  │            │
├─┼───────┼─────────┼──────┤
│3 │108年06月5日15│中華郵政          │4,000元     │
│  │時58分        │000-00000000000000│            │
├─┼───────┼─────────┼──────┤
│4 │108年6月5日19 │中華郵政          │5,000元     │
│  │時16分        │000-00000000000000│            │
├─┼───────┼─────────┼──────┤
│5 │108年6月6日19 │中華郵政          │6,000元     │
│  │時4分         │000-00000000000000│            │
├─┼───────┼─────────┼──────┤
│6 │108年6月7日15 │中華郵政          │16,000元    │
│  │時44分        │000-00000000000000│            │
├─┼───────┼─────────┼──────┤
│7 │108年6月7日22 │國泰世華          │2,000元     │
│  │時55分        │000-000000000000  │            │
├─┼───────┼─────────┼──────┤
│8 │108年6月8日10 │國泰世華          │2,000元     │
│  │時1分         │000-000000000000  │            │
├─┼───────┼─────────┼──────┤
│9 │108年6月8日13 │中國信託          │21,000元    │
│  │時56分        │000-000000000000  │            │
├─┼───────┼─────────┼──────┤
│10│108年6月8日20 │中國信託          │6,000元     │
│  │時00分        │000-000000000000  │            │
├─┼───────┼─────────┼──────┤
│11│108年6月9日8時│中國信託          │30,000元    │
│  │34分          │000-000000000000  │            │
├─┼───────┼─────────┼──────┤
│12│108年6月17日11│中華郵政          │38,000元    │
│  │時13分        │000-00000000000000│            │
├─┼───────┼─────────┼──────┤
│13│108年6月17日  │中國信託          │20,000元    │
│  │11時27分      │000-000000000000  │            │
├─┼───────┼─────────┼──────┤
│14│108年6月17日15│中華郵政          │ 50,000元   │
│  │時58分        │000-00000000000000│            │
├─┼───────┴─────────┼──────┤
│總│                                  │207,500元   │
│計│                                  │            │
└─┴─────────────────┴──────┘